臺灣臺南地方法院民事裁定              100年度監字第152號
聲  請  人  治芳
上列聲請人聲請指定受監護宣告之人之監護人事件，本院裁定如
下：
    主      文
選定聲請人治芳（男，民國○○○年○月○○○日生，身分證
統一編號：Ｚ000000000號，住臺南市○○區○○里○
○路○段一七一巷一四六弄二十號）為受監護宣告之人蔡玉蘭
（女，民國○○○年○月○○日生，身分證統一編號：Ｚ000
000000號，住臺南市○○區○○里○○○街九十巷十號）
之監護人。
指定治良（男，民國○○年○月○日生，身分證統一編號：Ｚ
000000000號，住臺南市○○區○○里○○○路二四三
巷二一弄十九號）為受監護宣告之人蔡玉蘭會同開具財產清冊
之人。
程序費用新臺幣壹仟元由聲請人負擔。
    理      由
一、按民法總則中華民國97年5月2日修正之條文施行前，已為禁
    治產宣告者，視為已為監護宣告；繫屬於法院之禁治產事件
    ，其聲請禁治產宣告者，視為聲請監護宣告；聲請撤銷禁治
    產宣告者，視為聲請撤銷監護宣告；並均於修正施行後，適
    用修正後之規定，民法總則施行法第4條第2項定有明文。次
    按監護人有下列情形之一，且受監護人無第1094條第1項之
    監護人者，法院得依受監護人、第1094條第3項聲請權人之
    聲請或依職權，另行選定適當之監護人：一死亡。二經法院
    許可辭任。三有第1096條各款情形之一。法院另行選定監護
    人確定前，由當地社會福利主管機關為其監護人，民法第11
    06條亦定有明文，又上開民法第1106條之規定，依民法第11
    13條之規定，於成年人之監護準用之。再按，法院為監護之
    宣告時，應依職權就配偶、四親等內之親屬、最近一年有同
    居事實之其他親屬、主管機關、社會福利機構或其他適當之
    人選定一人或數人為監護人，並同時指定會同開具財產清冊
    之人，民法第1111條第1項亦定有明文。
二、本件聲請意旨略以：聲請人之母親蔡玉蘭（民國○○年○月○
    ○日生，身分證統一編號：Ｚ000000000號，住臺南市○○區
    ○○里○○○街90巷10號），前因罹患缺血性心肌病變及缺
    氧性腦病變，呼吸衰竭，必須依賴呼吸器維持生命，自89年
    12月22日送永康榮民醫院治療仍不見起色，已達不能處里自
    己事務之程度，經本院以90年度禁字第37號宣告禁治產，並
    由聲請人之父親法來（20年12月24日生，身分證統一編號
    ：Ｚ000000000號）為其監護人。今因監護人法來於100年6
    月27日死亡，為受監護宣告之人蔡玉蘭之利益，爰聲請法
    院另行選定監護人。查受監護宣告之人蔡玉蘭之日常生活
    及醫療等事務多由聲請人負責照料，因此，經三名子女商議
    後，同意由聲請人擔任受監護宣告之人蔡玉蘭之監護人，
    及由治良擔任其會同開具財產清冊之人，為此提出本件聲
    請等語。
三、經查，聲請人主張其母親蔡玉蘭（39年1月18日生，身分
    證統一編號：Ｚ000000000號，住臺南市○○區○○里○○○
    街90巷10號），前因罹患缺血性心肌病變及缺氧性腦病變，
    呼吸衰竭，必須依賴呼吸器維持生命，自89年12月22日送永
    康榮民醫院治療仍不見起色，已達不能處理自己事務之程度
    ，經本院以90年度禁字第37號宣告禁治產，並由聲請人之父
    親法來（20年12月24日生，身分證統一編號：Ｚ000000000
    號）為其監護人。今因監護人法來於100年6月27日死亡之
    事實，業據聲請人提出戶籍謄本1份、除戶謄本1份為憑，並
    經本院依職權調閱本院90年度禁字第37號禁治產宣告卷宗核
    閱無誤，自堪信聲請人主張上開事實為真正，則參諸上開民
    法總則施行法第4條第2項規定，應視為對於蔡玉蘭已為監
    護宣告。次查，聲請人主張受監護宣告之人蔡玉蘭之監護
    人法來已於100年6月27日死亡之事實，業據聲請人提出除
    戶謄本1份在卷可參，則依前開民法第1113條準用同法第110
    6條第1項規定，聲請人聲請為受監護宣告之人蔡玉蘭選定
    監護人，即屬有據，應予准許。
四、查聲請人治芳（男，58年7月25日生，身分證統一編號：
    Ｚ000000000號，住臺南市○○區○○里○○路○段171巷146
    弄20號），係受監護宣告之人蔡玉蘭之次子，有戶籍謄本
    附卷可參，且經受監護宣告之人之親屬團體會議推定為受監
    護宣告之人蔡玉蘭之監護人，有聲請人所提出之親屬團體
    會議推定監護人說明書、親屬會議紀錄、同意書、親屬之戶
    籍謄本在卷可稽，又參酌受監護宣告之人蔡玉蘭之日常生
    活及醫療等事務多由聲請人負責，本院認由聲請人治芳擔
    任其監護人，最能符合受監護宣告之人之最佳利益，爰選定
    聲請人治芳為監護人。
五、另查治良（男，60年5月8日生，身分證統一編號：Ｚ00000
    0000號，住臺南市○○區○○里○○○路243巷21弄19號）
    係受監護宣告之人蔡玉蘭之三子，有其戶籍謄本1份在卷
    可稽，其並經受監護宣告之人之親屬團體會議推定為會同開
    具財產清冊之人，有聲請人所提出之親屬團體會議推定監護
    人說明書、親屬系統表、親屬會議紀錄、親屬之戶籍謄本在
    卷可稽，爰依前開規定，指定治良為受監護宣告之人蔡
    玉蘭會同開具財產清冊之人。
六、依非訟事件法第21條第1項前段、第24條第1項，裁定如主文
    。
中    華    民    國   100    年    7     月    28    日
                  家事法庭    法  官  鄭  彩  鳳
上為正本係照原本作成。
如對本裁定抗告須於裁定送達後10日內向本院提出抗告狀，並應
繳納抗告費新台幣1000元。
中    華    民    國   100    年    7     月    28    日
                              書記官  陳  世  明